【裁判字號】    99,上易,555
【裁判日期】    990625
【裁判案由】    竊盜
【裁判全文】
臺灣高等法院刑事判決                 99年度上易字第555號
上  訴  人  臺灣板橋地方法院檢察署檢察官
被      告  壬○○
上列上訴人因被告竊盜案件，不服臺灣板橋地方法院98年度易字
第2939號，中華民國98年12月31日第一審判決（起訴案號：臺灣
板橋地方法院檢察署98年度偵字第19872號），提起上訴，本院
判決如下：
    主  文
上訴駁回。
    理  由
一、公訴意旨略以：被告壬○○與陳宥彰（另案審理中）共同基
    於意圖為自己不法所有之犯意聯絡，先後於附表所示之時間
    、地點，由壬○○以不詳方式竊取附表所示之車輛及其內財
    物，得手後駕駛至陳宥彰在臺北縣土城市○○街49之2號所
    經營「潔車坊洗車店」，以每輛新台幣（下同）5千元之代
    價售予陳宥彰，陳宥彰即在上址拆解贓車，將拆得之部分汽
    車零件變賣予真實姓名年籍不詳之人或流動舊貨商，因認被
    告所為係犯刑法第320條第1項之竊盜罪嫌。公訴人認被告涉
    有上開竊盜罪嫌，係以證人即共犯陳宥彰於警詢、偵查中之
    證述及被害人癸○○、甲○○、乙○○、辛○○、己○○、
    丑○○、戊○○、子○○、庚○○、丁○○、丙○○等人於
    警詢之指訴，佐以臺北縣政府警察局車輛協尋電腦輸入單11
    張、臺北縣政府警察局車輛尋獲電腦輸入單及贓物認領保管
    單各12張、附表編號4之起獲該車照片24張、現場蒐證照片1
    份，為其論據。
二、按犯罪事實應依證據認定之，無證據不得推定其犯罪事實；
    又不能證明被告犯罪者，應諭知無罪之判決。刑事訴訟法第
    154條第2項、第301條第1項定有明文，所謂證據，係指足以
    認定被告確有犯罪行為之積極證據而言，該項證據自須適合
    於被告犯罪事實之認定，始得採為斷罪資料。苟積極證據不
    足為不利於被告事實之認定時，即應為有利於被告之認定，
    更不必有何有利之證據。（參照最高法院29年上字第3105號
    、30年上字第816號判例）又事實之認定，應憑證據，如未
    能發現相當證據，或證據不足以證明，自不能以推測或擬制
    之方法，以為裁判基礎。（參照最高法院40年台上字第86號
    判例）且為刑事訴訟法上證明之資料，無論其為直接證據或
    間接證據，均須達於通常一般之人均不致於有所懷疑，而得
    確信其為真實之程度，始得據為有罪之認定，若其關於被告
    是否犯罪之證明未能達此程度，而有合理性懷疑之存在，致
    使無從形成有罪之確信，根據「罪證有疑，利於被告」之證
    據法則，即不得遽為不利於被告之認定。（參照最高法院76
    年臺上字第4986號判例）
三、訊據被告堅決否認有何共同竊盜犯行，辯稱：起訴書附表所
    列之案件，都不是伊偷的，陳宥彰在98年3、4月和伊認識，
    因為他那時常到汐止，才會認識伊，但伊並無行竊後將贓車
    賣給陳宥彰之行為等語。經查：
  (一)公訴意旨以被害人癸○○、甲○○、乙○○、辛○○、己○○、丑○○、戊○○、子○○、庚○○、丁○○、丙○○等
    人於警詢之指訴，佐以臺北縣政府警察局車輛協尋電腦輸入
    單11張、車輛尋獲電腦輸入單、贓物認領保管單各12張、附
    表編號4之起獲車輛照片24張、現場蒐證照片1份為證，惟此
    僅足以佐證附表所示車輛及財物確有遭竊，有部分贓物、相
    關零件在陳宸彰管領之處所查獲之事實，然此並未經舉證證
    明被告與上開證物、證詞有何關連性，故不能據此推論被告
    有參與附表所示之竊盜行為。
  (二)證人陳宥彰於偵查中證稱：上揭所有贓車都是綽號「阿龍」
    之人交給伊的，是「阿龍」竊取而來，以每輛5,000元之代
    價出售給伊，當時伊被收押禁見時，被三峽分局警員借訊，
    一直問伊「阿龍」是誰，還拿一堆照片給伊看，直到第三次
    他們拿到被告照片，伊才確認被告就是「阿龍」，被告對伊
    自稱是做協尋車輛等情（98年度偵字第19872號卷，第53、5
    4頁），然證人陳宥彰於警詢時係供稱：警方查獲之車輛，
    是之前一位綽號叫「阿德」的男子偷來，伊是跟他買的，另
    外重機車一部（即附表編號2）及自小貨車一部（即附表編
    號3）是伊自己偷來的，伊無法提供「阿德」之基本資料，
    因為都是「阿德」到店內找伊的，「阿德」是伊先前一位客
    人，都開車到伊店內保養才認識的，是「阿德」問伊要不要
    贓車，便宜賣給伊等情（98年度偵字第12464號偵查卷第8頁
    反面至第9頁），繼則改稱：伊沒有去偷車，摩托車也不是
    伊偷的。是有一位「阿龍」賣給伊一輛報廢車，他知道伊在
    賣一些廢鐵，就將車輛給伊當廢鐵賣，因為和原先伊收到的
    舊車同型，伊就拆換兩輛車的大牌，其實「阿德」就是伊所
    講綽號「阿龍」男子等情（98年度偵字第12464號偵查卷第
    182 頁反面至184頁），又稱：警方所查獲的這幾部車，都
    是阿龍交給伊的，是從98年4月中左右開始等情（98年度偵
    字第12464號偵查卷第265頁），顯示證人陳宥彰就自己是否
    涉及竊盜犯行、究係自「阿德」或「阿龍」處取得本案贓車
    ，取得車輛時是否知悉為贓車、取得目的及處置方法等節，
    所供情節反覆不一，本難盡信，又被告自94年7月26日起至
    95年9月28日止，因竊盜案件在臺灣臺東監獄泰源分監執行
    中，有本院被告前案紀錄表1份在卷可憑，可見上開時間內
    被告顯難分身涉犯附表編號1所指95年3月9日之竊盜犯行，
    再檢察官起訴被告犯有附表編號2至編號12之竊盜犯行，時
    間為98年3月3日至98年4月8日間，與證人陳宥彰所稱被告是
    從98年4月中開始至98年4月28日止，將查獲之失竊車輛交與
    伊等情（98年度偵字第12464號偵查卷第265至266頁）並不
    相符，是證人陳宥彰固曾指證上情，然其證詞已有相當瑕疵
    ，自屬有疑，故難僅憑其單一之證詞據為認定被告有上開竊
    盜犯行之唯一依據。
  (三)公訴意旨另稱：因證人陳宥彰對被告犯行指證詳實，且依00
    00000000行動電話門號通聯紀錄基地台顯示，均與被告有地
    緣關係之南港地域，足認被告應為證人陳宥彰所指證轉售車
    輛之綽號「阿龍」的男子，且被告住所地與被害人遭竊之地
    點有緊密的關聯性，再者，陳宥彰與被告並無怨隙，陳宥彰
    應無構陷被告之必要，參以被告有竊盜前案紀錄，堪認被告
    確有本件犯行云云，然公訴人並未舉證敘明0000000000行動
    電話門號與被告、被告本案犯行之關連性，且台北市南港區
    居住之人口眾多，起訴書附表所列12輛汽、機車失竊案件中
    ，只有2輛車在南港、2輛車在汐止境內遭竊，此難謂均與被
    告有相當關連之地緣關係，被告雖有竊盜前科，惟被告之前
    科紀錄不能為犯罪證據，且證人陳宥彰之證詞已有上揭瑕疵
    ，自不能以其上開證詞，做為認定被告犯罪之證據。
  (四)綜上所述，本件公訴人就被告涉嫌本件竊盜犯行所舉證據，
    僅有證人陳宥彰之證詞為唯一依據，然證人陳宥彰之證詞缺
    乏憑信性，已如前述，公訴意旨逕採無疑，未為進一步之查
    核，所舉積極證據難認無合理之懷疑，自不足證明被告有附
    表所示之竊盜犯行，揆諸首揭法條及判例意旨，本件不能證
    明被告犯罪，應依法為無罪之諭知。
四、本件經原審審理結果認無其他積極證據足資證明被告有公訴
    人所指之犯行，為被告無罪之諭知，尚無不合，公訴人提起
    上訴，以共犯陳宥彰於警詢及偵查中供稱細節或有不一，但
    對贓車之提供人為被告一事則指證歷歷，於另案中稱伊與被
    告達成以每部車5,000元之價格，支付被告做為竊取車輛之
    報酬，並無原審所稱反覆不一之事，被告亦自承其綽號為「
    阿龍」，足認被告確為陳宥彰所指證綽號「阿龍」之男子，
    被告並與共犯陳宥彰與賴俊男均認識，堪認與陳宥彰共同竊
    盜之人確為被告，依0000000000門號通聯紀錄所顯示之基地
    台位置，均與被告有地緣關係，又監視錄影翻拍照片中竊取
    6172-QB者之體型與被告神似雷同，原審對此等證據均略而
    不論，指摘原判決不當；惟證人陳宥彰固指證被告為交付伊
    贓車之人等情，然其證詞有相當之瑕疵，憑信性已有可疑，
    無從依其單一之指述為認定被告有竊盜犯行之唯一依據，已
    據原審論述綦詳，其他證據亦無從為被告不利之認定，上訴
    意旨恝置原判決已明白論斷之處不顧，亦未提出補強證據，
    徒憑已經原審指駁不採之指訴，主張原判決不當，請求將原
    判決撤銷，另為適當合法判決，為無理由，應予駁回。
據上論斷，應依刑事訴訟法第368條，判決如主文。
本案經檢察官姜貴昌到庭執行職務。
中    華    民    國    99    年    6     月    25    日
                  刑事第二十三庭  審判長法  官  許宗和
                                        法  官  林海祥
                                        法  官  潘進柳
以上正本證明與原本無異。
不得上訴。
                                        書記官  任正人
中    華    民    國    99    年    6     月    25    日
附表：
  ┌─┬────┬─────┬───┬────┬─────┬─────────┐
  │編│失竊時間│失竊地點  │被害人│失竊車輛│失車尋獲情│備              註│
  │號│        │          │（告訴│車牌號碼│形（尋獲之│                  │
  │  │        │          │人）  │        │物均已發還│                  │
  │  │        │          │      │        │被害人）  │                  │
  ├─┼────┼─────┼───┼────┼─────┼─────────┤
  │1 │95年3月9│高雄市    │游正義│2066- EL│尋獲該車及│尋獲時該車懸掛偽造│
  │  │日9時58 │          │      │號自小客│鑰匙1支   │之車號1862-KH 號車│
  │  │分許    │          │      │車      │          │牌                │
  ├─┼────┼─────┼───┼────┼─────┼─────────┤
  │2 │97年12月│臺北市文山│癸○○│705-CUY │尋獲該車及│尋獲時該車懸掛車號│
  │  │10日16時│區○○街二│      │號重型機│鑰匙1支   │151-CNB號車牌     │
  │  │30分許  │段21巷20號│      │車      │          │                  │
  ├─┼────┼─────┼───┼────┼─────┼─────────┤
  │3 │98年3月3│臺北縣汐市│甲○○│6172-QB │尋獲該車、│尋獲時該車懸掛V8-5│
  │  │1日20時3│市○○路一│      │號自小貨│鑰匙1支、 │462號車牌         │
  │  │0分許   │段99巷1號 │      │車      │氬焊機1臺 │                  │
  │  │        │前        │      │        │、護目鏡1 │                  │
  │  │        │          │      │        │面、空氣壓│                  │
  │  │        │          │      │        │送機1臺、 │                  │
  │  │        │          │      │        │油壓剪1支 │                  │
  │  │        │          │      │        │、破碎機2 │                  │
  │  │        │          │      │        │支、電動螺│                  │
  │  │        │          │      │        │絲起子2支 │                  │
  │  │        │          │      │        │、風槍1支 │                  │
  │  │        │          │      │        │、電動鑽頭│                  │
  │  │        │          │      │        │工具1組及 │                  │
  │  │        │          │      │        │水電用工具│                  │
  │  │        │          │      │        │1批等物   │                  │
  ├─┼────┼─────┼───┼────┼─────┼─────────┤
  │4 │98年4月4│臺北市大安│乙○○│0922- PC│尋獲該車（│已遭拆解          │
  │  │日17時30│區○○○路│（登記│號自小客│含引擎1 顆│                  │
  │  │分許    │2段148巷15│名義人│車      │及部分車體│                  │
  │  │        │號前      │：宋一│        │碎片）（車│                  │
  │  │        │          │新）  │        │牌2面未尋 │                  │
  │  │        │          │      │        │獲）      │                  │
  ├─┼────┼─────┼───┼────┼─────┼─────────┤
  │5 │98年4月8│臺北縣鶯歌│辛○○│N9- 2009│尋獲該車車│                  │
  │  │日9時30 │鎮○○路66│      │號自小客│牌2面（車 │                  │
  │  │分許    │號前      │      │車      │體未尋獲）│                  │
  ├─┼────┼─────┼───┼────┼─────┼─────────┤
  │6 │98年4月8│臺北市南港│己○○│8953-RH │尋獲該車車│                  │
  │  │日23時50│區3段314巷│      │號自小貨│牌2面、車 │                  │
  │  │分許    │與松河街口│      │車      │門2面及水 │                  │
  │  │        │          │      │        │箱1具（車 │                  │
  │  │        │          │      │        │體未尋獲）│                  │
  ├─┼────┼─────┼───┼────┼─────┼─────────┤
  │7 │98年4月1│臺北市南港│丑○○│0511-DR │尋獲該車車│                  │
  │  │3日1時38│區○○街1 │（登記│號自小貨│牌2面（車 │                  │
  │  │分許    │段69號前  │名義人│車      │牌未尋獲）│                  │
  │  │        │          │：益旺│        │          │                  │
  │  │        │          │車業有│        │          │                  │
  │  │        │          │限公司│        │          │                  │
  │  │        │          │）    │        │          │                  │
  ├─┼────┼─────┼───┼────┼─────┼─────────┤
  │8 │98年4月1│臺北市內湖│戊○○│5561-QA │尋獲該車車│                  │
  │  │5日19時 │區○○路2 │      │號自小貨│牌2面（車 │                  │
  │  │許      │號前      │      │車      │牌未尋獲）│                  │
  ├─┼────┼─────┼───┼────┼─────┼─────────┤
  │9 │98年4月1│臺北縣中和│子○○│7N-9017 │尋獲該車車│                  │
  │  │8日10時3│市○○路28│      │號自小貨│牌2面及劉 │                  │
  │  │0分許   │2號對面   │      │車      │弘毅放置在│                  │
  │  │        │          │      │        │車內之BOSH│                  │
  │  │        │          │      │        │牌紅色電鑽│                  │
  │  │        │          │      │        │1支（車體 │                  │
  │  │        │          │      │        │未尋獲）  │                  │
  ├─┼────┼─────┼───┼────┼─────┼─────────┤
  │10│98年4月1│臺北縣新店│庚○○│7183-QM │尋獲該車車│尋獲時該車懸掛車號│
  │  │9日20時 │市○○路12│      │號自小客│體、車牌2 │5053-UW號車牌     │
  │  │許      │號旁      │      │車      │面及鑰匙1 │                  │
  │  │        │          │      │        │支        │                  │
  ├─┼────┼─────┼───┼────┼─────┼─────────┤
  │11│98年4月2│臺北縣汐止│丁○○│7A-1029 │尋獲該車車│尋獲時該車懸掛車號│
  │  │2日16時 │市○○路上│（登記│號自小客│體、車牌2 │L7-8022號車牌     │
  │  │許      │          │名義人│車      │面及鑰匙1 │                  │
  │  │        │          │：吳淑│        │支        │                  │
  │  │        │          │萍）  │        │          │                  │
  ├─┼────┼─────┼───┼────┼─────┼─────────┤
  │12│98年4月2│臺北市大安│丙○○│3393-UY │尋獲該車車│                  │
  │  │8日16時 │區○○路4 │（登記│號自小客│體及車牌2 │                  │
  │  │許      │段155巷101│名義人│車      │面        │                  │
  │  │        │號第3號停 │：謝明│        │          │                  │
  │  │        │車格      │珠）  │        │          │                  │
  └─┴────┴─────┴───┴────┴─────┴─────────┘

司法院資訊處製作；財團法人民間司法改革基金會備份。
